臺灣臺東地方法院刑事判決　　　　　　　 96年度訴字第113號
公　訴　人　臺灣臺東地方法院檢察署檢察官
被　　　告　丙○○
　　　　　　乙○○
　　　　　　丁○○
　　　　　　戊○○
上列被告等因違反森林法案件，經檢察官提起公訴（96年度偵字
第726 號），被告於準備程序中就被訴事實為有罪之陳述，本院
合議庭裁定由受命法官獨任進行簡式審判程序，判決如下：
    主  文
丙○○、乙○○、丁○○結夥二人以上，竊取森林主產物，為搬
運贓物使用車輛，各處有期徒刑捌月、併科罰金新臺幣拾陸萬肆
仟元，罰金如易服勞役，以新臺幣壹仟元折算壹日，均減為有期
徒刑肆月、併科罰金新臺幣捌萬貳仟元，有期徒刑如易科罰金，
罰金如易服勞役，均以新臺幣壹仟元折算壹日。扣案之鋸子壹把
、麻繩貳條，均沒收之。均緩刑參年，並應於參個月內各向臺東
縣政府公庫支付新臺幣參萬元。
戊○○搬運贓物，處有期徒刑陸月，如易科罰金，以新臺幣壹仟
元折算壹日，減為有期徒刑參月，如易科罰金，以新臺幣壹仟元
折算壹日。緩刑參年，並應於參個月內向臺東縣政府公庫支付新
臺幣貳萬元。
    事  實
一、丙○○、乙○○、丁○○共同基於意圖為自己不法所有竊取
    森林主產物之犯意聯絡，攜帶丙○○所有之鋸子1把、麻繩2
    條，於民國96年3月14日下午2時起，在國有之臺東縣金峰鄉
    ○○段164 地號林業用地，未經許可，三人持上開工具輪流
    鋸挖附著石壁上之森林主產物七里香，共竊得價值新臺幣（
    下同）41,000元之七里香6棵。隨即於翌日上午8時許，由乙○○以電話聯絡戊○○駕駛車牌號碼JR-717號營業大貨車到
    達上開林地，由丙○○、乙○○、丁○○共同將上開竊得之
    七里香搬運上車，並囑戊○○將之載往臺東縣卑南鄉大南山
    區。嗣於同日上午10時50分許，行經臺東縣金峰鄉○○村○○○○道路時，為警查獲七里香6棵，並扣得鋸子1把、麻繩
    2 條。
二、案經臺東縣政府警察局關山分局報請臺灣臺東地方法院檢察
    署檢察官偵查起訴。
    理  由
一、本件被告丙○○、乙○○、丁○○、戊○○所犯係死刑、無
    期徒刑、最輕本刑為3 年以上有期徒刑以外之罪，亦非高等
    法院管轄之第一審案件，而被告四人於本院行準備程序中就
    被訴事實為有罪之陳述，經告知被告等簡式審判程序之旨並
    聽取當事人意見後，本院合議庭依刑事訴訟法第273條之1第
    1 項規定，裁定由受命法官獨任進行簡式審判程序，合先敘
    明。
二、上開犯罪事實，業據被告四人於偵查及審理中坦承不諱，並
    有臺東縣警察局大武分局金峰分駐所、正興分駐所會勘紀錄
    、臺東縣金峰鄉○○段164 地號土地標示資訊表、刑案現場
    測繪圖、衛星空照圖、贓物認領保管單、臺東縣金峰鄉公所
    96年6 月14日金鄉農字第0960004121號函各1紙、現場照片6
    幀在卷可參，另有鋸子1把、麻繩2條扣案可佐；又被告所採
    伐之七里香6 棵，山價總計41,000元等情，亦有行政院農業
    委員會林務局臺東林區管理處96年6月22日東作字第0967230
    960 號函及所附之價格預估表足憑，足證被告四人自白核與
    事實相符，本件事證明確，被告四人之犯行洵堪認定，應依
    法論科。
三、按森林法竊盜罪為刑法竊盜罪之特別法，依特別法優於普通
    法原則，自應優先適用森林法竊盜罪處斷。所謂森林「主產
    物」，係指生立、枯損、倒伏之竹木及餘留之根株、殘材，
    國有林林產物處分規則第3條第1款定有明文，本件被竊之七
    里香為森林主產物。核被告丙○○、乙○○、丁○○三人所
    為，均係犯森林法第52條第1項第4款、第6 款結夥二人以上
    竊取七里香，為搬運贓物使用車輛之加重竊取森林主產物罪
    ，被告三人彼此間有犯意聯絡及行為之分擔，為共同正犯。
    按森林法第52條第1 項各款之規定為同法第50條之特別規定
    ，亦即除竊取森林主產物之行為外，另增該項各款之加重要
    件，依法條競合之特別關係理論，應以森林法第52條第1 項
    第4款、第6款規定論罪。又犯該罪兼具數款加重情形時，因
    竊取行為祇有一個，仍祇成立一罪，尚非法條競合或犯罪競
    合（最高法院69年台上字第3945號判例意旨參照），是被告
    丙○○、乙○○、丁○○結夥二人以上竊取森林主產物，為
    搬運贓物，使用車輛，其等雖兼具該罪數款加重情形，惟僅
    有一竊取行為，只成立一罪。核被告戊○○所為，係犯森林
    法第50條之搬運森林主產物罪，應依刑法第349條第2項搬運
    贓物罪論處。爰審酌被告四人犯罪之動機、目的、所竊及搬
    運之森林主產物之價值、對森林保育所生危害，並念其等犯
    罪後均能坦承犯行，態度良好等一切情狀，分別量處如主文
    所示之宣告刑，並就被告戊○○部分，諭知易科罰金之折算
    標準。又本件所竊取之七里香6 棵經台東林區管理處預估之
    山價為新臺幣41,000元，本院據此核算而併科被告丙○○、
    乙○○、丁○○三人該贓額4倍之罰金即新臺幣164,000元，
    並諭知罰金如易服勞役之折算標準。又96年7月4日公布之中
    華民國九十六年罪犯減刑條例自96年7 月16日施行，本件犯
    罪發生在96年4 月24以前，合於減刑規定，乃諭知減其宣告
    刑期二分之一如主文所示，並諭知有期徒刑如易科罰金、罰
    金如易服勞役之折算標準。末查，被告四人均未曾因故意犯
    罪受有期徒刑以上刑之宣告，有臺灣高等法院被告等前案紀
    錄表4份在卷可稽，均合於刑法第74條第1項第1 款之緩刑規
    定，本院認其等經此偵審程序，已頗知悔悟，為勵其自新，
    並衡量其等均有工作及其經濟狀況，且審酌臺東地區少年多
    處弱勢，家庭功能不彰，為濟其窮，同時依同條第2項第4款
    規定命被告四人於三個月內各向臺東縣政府公庫（臺灣銀行
    台東分行帳戶：臺東縣彩繪人生基金；帳號：000000000000
    號）支付如主文所示之金額為適當，並均諭知緩刑之宣告。
    至扣案之鋸子1把、麻繩2條係被告丙○○所有而供犯罪所用
    之工具，爰依刑法第38條第1項第2款規定，宣告沒收之。
據上論斷，應依刑事訴訟法第299條第1項前段、第273條之1第 1
項，森林法第52條第1項第4款、第6款、第50條，刑法第349條第
2項、第11條前段、第28條、第41條第1 項前段、第42條第3項、
第74條第1項第1款、第2項第4款、第38條第1項第2款，中華民國
九十六年罪犯減刑條例第2條第1項第3 款、第7條、第9條，判決
如主文。
本案經檢察官甲○○到庭執行職務。
中　　華　　民　　國　　96　　年　　8 　　月　　28　　日
                  刑事第三庭    法  官  蔡玉雪
以上正本證明與原本無異。
如不服本判決應於收受本判決後10日內向本院提出上訴書狀；上
訴書狀應敘述具體理由。未敘述上訴理由者，應於上訴期間屆滿
後20日內向本院補提理由書狀（均須按他造當事人之人數附繕本
）。「切勿逕送上級法院」。
告訴人或被害人對於本判決如有不服，請書具不服之理由狀，請
求檢察官上訴者，其上訴期間之計算係以檢察官收受判決正本之
日期為準。
                                書記官　陳昭穎
中　　華　　民　　國　　96　　年　　8 　　月　　28　　日
附錄論罪法條：
森林法第52條（加重竊取森林主、副產物罪）
竊取森林主、副產物而有左列情形之一者，處6月以上5年以下有
期徒刑，併科贓額二倍以上五倍以下罰金：
一  於保安林犯之者。
二  依機關之委託或其他契約，有保護森林義務之人犯之者。
三  於行使林產採取權時犯之者。
四  結夥二人以上或僱使他人犯之者。
五  以贓物為原料，製造木炭、松節油、其他物品或培植菇類者
    。
六  為搬運贓物，使用牲口、船舶、車輛，或有搬運造材之設備
    者。
七  掘採、毀壞、燒燬或隱蔽根株，以圖罪跡之湮滅者。
八  以贓物燃料，使用於礦物之採取，精製石灰、磚瓦或其他物
    品之製造者。
前項未遂犯罰之。
第 1 項第 5 款所製物品，以贓物論，沒收之。
森林法第50條（竊取森林主、副產物罪）
竊取森林主、副產物，收受、搬運、寄藏、收買贓物或為牙保者
，依刑法規定處斷。
刑法第349條（普通贓物罪）
收受贓物者，處三年以下有期徒刑、拘役或五百元以下罰金。
搬運、寄藏、故買贓物或為牙保者，處五年以下有期徒刑、拘役
或科或併科一千元以下罰金。
因贓物變得之財物，以贓物論。
